【裁判字號】    97,訴,460
【裁判日期】    971210
【裁判案由】    分割共有物
【裁判全文】
臺灣彰化地方法院民事判決  97年度訴字第460號
原      告  地○○
訴訟代理人  李淵源律師
複  代理人  Ａ○○
被      告  丑○○
            天○○
            卯○○
            未○○
            申○○
            戌○○
            甲○
            乙○○
            辛○○
            寅○
            午○○
兼上列一人
訴訟代理人  戊○      住高雄縣.
被      告  巳○○    住彰化縣.
兼上列一人
訴訟代理人  辰○○    住彰化縣.
被      告  子○○    住彰化縣.
            亥○○    住彰化縣.
            壬○○    住彰化縣.
            丙○      住彰化縣.
            己○○    住彰化縣.
            酉○○    住同上
            庚○○    住彰化縣.
            丁○○    住同上
兼上二十二人
訴訟代理人  癸○○    住彰化縣.
被      告  宙○○    住臺北市.
            黃○○    住彰化縣.
            玄○○    住彰化縣.
            宇○○    住桃園縣.
上四人共同
訴訟代理人  洪修三律師
上列當事人間請求分割共有物事件，本院於民國97年11月26日言
詞辯論終結，判決如下：
    主      文
兩造共有坐落彰化縣永靖鄉○○○段二三地號、地目建、面積二
四九三平方公尺之土地，應分割為如附圖即彰化縣員林地政事務
所民國九十七年十一月二十五日鑑定圖所示，編號A 部分、面積
一四七七平方公尺之土地，分歸被告丑○○、天○○、卯○○、
未○○、申○○、戌○○、甲○、乙○○、辛○○、寅○、午○○、戊○、巳○○、辰○○、子○○、亥○○、壬○○、丙○、
己○○、酉○○、庚○○、丁○○、癸○○、宙○○、黃○○、
玄○○、宇○○共同取得，並按原應有部分之比例維持共有；編
號B 部分、面積一０一六平方公尺之土地，分歸原告取得。
訴訟費用由兩造按附表所示之比例負擔。
    事實及理由
一、原告主張：
  (一)坐落彰化縣永靖鄉○○○段23地號、地目建、面積2,493 平
    方公尺之土地（下稱系爭土地），為兩造所共有，兩造應有
    部分比例詳如附表所示。
  (二)又系爭土地並無因物之使用目的不能分割之情事，或契約訂
    有不分割之期限，惟因不能協議分割，爰依法請求判決分割
    系爭土地，其分割方法，請求依附圖即彰化縣員林地政事務
    所97年11月25日鑑定圖所示分割方案分割。
  (三)就彰化縣永靖鄉○○路267 巷分配予原告部分，原告會維持
    現有之通行狀態，不會妨礙人車進出通行等語。並聲明：如
    主文所示。
二、被告之聲明及陳述：
  (一)被告丑○○、天○○、卯○○、未○○、申○○、戌○○、
    甲○、乙○○、辛○○、寅○、午○○、戊○、巳○○、辰
    ○○、子○○、亥○○、壬○○、丙○、己○○、酉○○、
    庚○○、丁○○、癸○○（下稱被告丑○○等23人）陳稱：
    同意分割，分割時希望維持現況。又被告丑○○等23人同意
    與被告宙○○等4 人繼續維持共有，並同意附圖所示分割方
    案，對於分配面積僅算到整數沒有意見，但希望原告分得附
    圖所示編號A 部分土地中，目前供作彰化縣永靖鄉○○路26
    7 巷巷道使用範圍，不要妨礙被告等將來的使用等語。並聲
    明：同意附圖所示分割方案。
  (二)被告宙○○、黃○○、玄○○、宇○○（下稱被告宙○○等
    4 人）陳稱：同意分割，被告宙○○等4 人同意與被告丑○○等23人按原應有部分比例繼續維持共有。對附圖所示分割
    方案沒有意見，對於分配面積僅算到整數沒有意見，但希望
    原告分得附圖所示編號A 部分土地中，目前供作彰化縣永靖
    鄉○○路267 巷巷道使用範圍，不要妨礙被告等將來的使用
    等語。並聲明：同意附圖所示分割方案。
三、得心證之理由：
  (一)本件原告主張系爭土地，兩造應有部分比例詳如附表所示，
    並無因物之使用目的不能分割之情事，或契約訂有不分割之
    期限，惟不能協議分割等情，業據原告提出地籍圖謄本、土
    地登記謄本為證，且為全體被告所不爭執，堪認原告此部分
    之主張為真實。是以原告基於系爭土地共有人之共有物分割
    請求權，訴請裁判分割，即無不合，應予准許。
  (二)次按共有人因共有物分割之方法不能協議決定，而提起請求
    分割共有物之訴，應由法院斟酌當事人之聲請、共有物之性
    質、經濟效用及全體共有人之利益、意願等公平決定之。則
    本院審酌：
  1.系爭土地呈不規則形，其間有彰化縣永靖鄉○○路267 巷由
    西邊進入系爭土地，轉彎南向穿越系爭土地中間，再轉彎由
    系爭土地東邊離開，出入兩邊均對外連接彰化縣永靖鄉○○
    路，可供對外聯絡，另北邊亦有巷道，可供出入；且系爭土
    地目前有原告、被告等人之紛雜坐落其上房屋等情，業據本
    院會同彰化縣員林地政事務所測量員到場勘測屬實，並製有
    勘驗筆錄、現場簡圖及彰化縣員林地政事務所97年7 月7 日
    土地複丈成果圖附卷可稽，至堪確定。
  2.依附圖所示之分割方案分割後，原告所分得之附圖所示編號
    A 部分土地與被告等所分得之附圖所示編號B 部分土地，均
    面臨彰化縣永靖鄉○○路267 巷，對外與彰化縣永靖鄉○○
    路相通，無對外聯絡問題。其次，附圖所示之分割方案除將
    原告目前所使用之工廠及空地劃歸原告取得外，其餘則由被
    告等繼續維持共有，符合使用現況及兩造之意願。再者，附
    圖所示之分割方案已為被告丑○○等23人同意，被告宙○○
    等4 人亦表示對附圖所示分割方案沒有意見等語，足見附圖
    所示分割方案客觀上對兩造並無何特別不利之處，堪稱允當
    。
  3.至彰化縣永靖鄉○○路267 巷於系爭土地上往東連接彰化縣
    永靖鄉○○路○巷道部分，雖分為2 部分，分別劃歸原告、
    被告等所有，惟該部分土地既已編定為彰化縣永靖鄉○○路
    267 巷供巷道使用，且原告亦承諾會維持現狀，不會妨礙人
    車進出通行，自無礙本件分割後土地之利用，附此敘明。
  4.從而，本院認附圖所示之方案應屬公平且適當，爰判決如主
    文第1 項所示。
四、訴訟費用負擔之依據：民事訴訟法第78條、第80條之1 、第
    85條第1 項但書。
中    華    民    國    97    年    12    月    10    日
                  民事第二庭    法  官  吳永梁
附表：
┌──┬─────┬───────┐
│編號│共有人姓名│應有部分及訴訟│
│    │          │費用負擔之比例│
├──┼─────┼───────┤
│1   │丑○○    │    3/486     │
├──┼─────┼───────┤
│2   │天○○    │    3/486     │
├──┼─────┼───────┤
│3   │卯○○    │    2/54      │
├──┼─────┼───────┤
│4   │宙○○    │    1/27      │
├──┼─────┼───────┤
│5   │未○○    │  125/9000    │
├──┼─────┼───────┤
│6   │申○○    │  125/9000    │
├──┼─────┼───────┤
│7   │戌○○    │  250/9000    │
├──┼─────┼───────┤
│8   │甲○      │  100/9000    │
├──┼─────┼───────┤
│9   │乙○○    │  100/9000    │
├──┼─────┼───────┤
│10  │辛○○    │  100/9000    │
├──┼─────┼───────┤
│11  │寅○      │  100/9000    │
├──┼─────┼───────┤
│12  │癸○○    │    1/27      │
├──┼─────┼───────┤
│13  │戊○      │    1/108     │
├──┼─────┼───────┤
│14  │午○○    │    1/108     │
├──┼─────┼───────┤
│15  │巳○○    │    1/108     │
├──┼─────┼───────┤
│16  │辰○○    │    1/108     │
├──┼─────┼───────┤
│17  │子○○    │   12/486     │
├──┼─────┼───────┤
│18  │黃○○    │    1/18      │
├──┼─────┼───────┤
│19  │玄○○    │    1/18      │
├──┼─────┼───────┤
│20  │亥○○    │  100/9000    │
├──┼─────┼───────┤
│21  │壬○○    │    1/27      │
├──┼─────┼───────┤
│22  │地○○    │   11/27      │
├──┼─────┼───────┤
│23  │宇○○    │    3/27      │
├──┼─────┼───────┤
│24  │丙○      │    1/108     │
├──┼─────┼───────┤
│25  │己○○    │    1/108     │
├──┼─────┼───────┤
│26  │酉○○    │    1/108     │
├──┼─────┼───────┤
│27  │庚○○    │    1/216     │
├──┼─────┼───────┤
│28  │丁○○    │    1/216     │
└──┴─────┴───────┘
以上正本係照原本作成。
如對判決上訴，應於判決971215送達後20日內向本院提出上訴狀
。
中    華    民    國    97    年    12    月    15    日
                                書記官  陳美敏


司法院資訊處製作；財團法人民間司法改革基金會備份。
